【裁判字號】    92,交上訴,205
【裁判日期】    921016
【裁判案由】    公共危險
【裁判全文】
臺灣高等法院刑事判決                          九十二年度交上訴字第二０五號
    上  訴  人  台灣台北地方法院檢察署檢察官
    被      告  丙○○
右上訴人因公共危險案件，不服臺灣臺北地方法院九十二年度交訴字第二十五號，中
華民國九十二年七月十七日第一審判決（起訴案號：臺灣臺北地方法院檢察署九十二
年度偵字第二０七六０號），提起上訴，本院判決如左：
    主  文
原判決撤銷。
丙○○駕駛動力交通工具肇事，致人受傷而逃逸，處有期徒刑陸月，如易科罰金，以
參佰元折算壹日。
    事  實
一、丙○○於民國九十一年一月二十三日晚間九時三十分，駕駛車牌號碼為Ｇ七—一
    五七號營業用小客車，沿台北市○○○路快車道由南往北方向行駛，行經台北市
    ○○○路一段一三三巷巷口時，欲將車輛往右轉入慢車道行駛，因疏未注意右方
    來車，致使當時在其右側直行之乙○○所駕駛車牌號碼為ＬＧ九—四九一號重型
    機車，因煞車不及而撞及被告丙○○所駕駛車輛之後方保險桿，乙○○因而人車
    倒地，受有左大腿撞傷腫起、右腰部擦傷之傷害（傷害部分未據告訴）。丙○○
    於肇事後，雖有停車查看，惟竟未對乙○○即時救護，旋即駕車逃逸，案經乙○
    ○記下丙○○所駕駛之汽車車號後報警查獲。
二、案經臺北市政府警察局大安分局報請台灣台北地方法院檢察署檢察官偵查起訴。
    理  由
一、訊據被告丙○○固不否認前揭車號之營業小客車於事發當日，確實係其所駕駛，
    並未借予他人使用等情，惟矢口否認肇事逃逸之犯行，辯稱：事發當天伊並未開
    車經過肇事地點，事發時伊在家中尚未出外營業，可能是被害人記錯車號等語。
二、惟查右揭事實，業據被害人乙○○於警訊及偵訊中指訴稱：被告所駕駛之車輛確
    實有行經案發地點，任意變換車道，導致伊煞車不及，撞上被告駕駛車輛之後保
    險桿，因而人車倒地，受有傷害，且當時被告確實有下車察看後，並站在伊面前
    問伊有沒事，即逕行開車離去，伊有記下車號等語，於警訊時並指認被告彩色照
    片無訛（見偵卷第二頁、第十頁、第十一頁）。
三、證人李立偉於偵訊中供稱：被告所駕駛之車輛確實有與被害人乙○○所駕駛之機
    車發生擦撞，且被告有下車查看被害人傷勢如何後，逕自離去等語。證人李立偉
    並指認被告汽車無訛（見偵查卷第四十二頁）。其於原審審理時亦供稱當時計程
    車司機有下來走到伊身邊，跟伊講話，伊當時有記下計程車車號，所記下之車號
    與被害人乙○○所記之車號相同等語（見一審卷第八十四頁、第九十頁）。
四、被害人乙○○於原審指稱肇事地點有路燈、視線清楚，當天在肇事人至其身旁查
    看時，其有注意到肇事車之後車牌，並將車號記下等語（原審九十二年四月八日
    訊問筆錄第七、八頁參照），此與證人李立偉於原審供稱：肇事地點蠻暗的，其
    完全沒有注意到肇事者的身高或其他特徵等語（原審九十二年五月十三日訊問筆
    錄第十二頁參照），對肇事地點照明是否良好一節，二人所為供述雖略有出入。
    又渠二人雖均稱肇事時另二位友人在場，而對於該友人騎乘之機車於本件車禍發
    生時，究竟行駛在肇事計程車之前方或後方、肇事者於事發後下車查看時，另二
    位友人是否在場、該二位友人是否記下肇事車之車號各節，所述固不相符。惟查
    ：證人間之陳述相互不符，或因記憶淡忘、或因其他事由所致，究竟何者可以採
    信，法院應本其自由心證斟酌何者與事實相符，以為取捨，非謂一有不符或矛盾
    ，即應認證人之全部證言均為不可採信。本件車禍發生當時，證人李立偉係搭乘
    由被害人乙○○所騎乘之機車，其僅係乘客而非駕駛人，且車禍事發突然，自難
    期待李立偉就車禍發生當時之路況、車輛行向等細節與駕駛人乙○○均為同樣之
    注意，是渠等之證言縱有些微出入，亦應與日常事理無所悖離。且本件肇事逃逸
    案件，事發迄今已逾年餘，應以事件發生較近時所為記憶較為清晰，被害人乙○
    ○於警訊、偵查及原審審理中均明確指出當時所記肇事計程車之車牌為Ｇ７｜１
    ５７號，並稱李立偉亦有記下車號，且記下之車號與伊所記相同等語（原審九十
    二年四月八日審理筆錄第七頁）。證人李立偉於偵查及原審審理時亦均證稱當時
    有下車號，且與被害人乙○○所記下車號相同（九十一年十二月十九日偵查筆錄
    、原審九十二年五月十三日審理筆錄），是被害人乙○○與證人李立偉二人於警
    訊及偵查時記憶猶新之際所記下之車牌號碼互為一致，自不得因些微細節不符或
    矛盾，即認證人之全部證言均為不可採信。
五、關於肇事車輛及肇事人之指認，被害人乙○○於警訊及偵查中已指證明確，有如
    上述，雖其於原審供稱其在警局確實以照片指認被告丙○○為駕車肇事者，因為
    李立偉指認照片裡的人即為肇事者，其也覺得輪廓有點像等語。而證人李立偉於
    原審審理中則證稱其並未曾至警局指認過被告為肇事人，此與被害人乙○○所述
    略有出入。又被害人乙○○於原審審理時另稱：當日其只看肇事者一眼，因為當
    時感到很痛，並沒有看清楚肇事人的長相，也不知肇事者穿什麼衣服，只知道肇
    事者是男生，年約三十幾歲，身高約一百六十幾公分，不清楚有無戴眼鏡，也不
    記得有無其他特徵；無法確認在庭之被告即為當天駕車肇事之人等語。證人李立
    偉亦稱：當日肇事者雖曾走至其與乙○○身旁，但因當時其剛從地上起身，手還
    在痛，並未注意到該肇事人之長相體型等語。然查當今社會車輛品牌、車種、車
    型種類繁多，被害人乙○○與證人李立偉分別係二十左右青年，如自身或家中未
    擁有車輛或曾接觸相關資訊，本難期待渠等可正確指認肇事車輛之車型。而對肇
    事者面貌之形容更屬抽象，尚難據此即認被害人與證人所記下之車號不可採信。
    況證人李立偉於審理中證稱當時與肇事車輛之距離約二公尺左右（原審九十二年
    五月十三日審理筆錄第八頁），被害人與證人在此距離內應不致同時記下相同之
    錯誤車號，更何況被害人乙○○於車禍後於現場經警製作之交通事故談話紀錄表
    及交通事故調查報告表（即肇事現場圖）上已明確指認肇事車輛係駕駛車牌號碼
    為Ｇ七—一五七號營業用小客車（見偵查卷第二十一頁、第二十二頁）。按目前
    計程車之顏色規定係漆成黃色，而被害人乙○○與證人李立偉所指訴之車輛係營
    業小客車，對照被告駕駛之車輛確係計程車無訛，又計程車之之車牌號碼英文辨
    識號與一般非營業用自小客車之英文辨識號亦不相同，被害人乙○○與證人李立
    偉所記下之車號及車輛用途歸類並無二致，則二人對於車牌之記憶應不致有誤記
    情形發生，是渠等指證應可採信，
六、被告於原審雖舉證人即其妻呂嫦娥到庭證稱事發當日被告在晚上十點多方出門營
    業（原審九十二年五月十三日訊問筆錄第五頁參照），然其亦表示被告每天出門
    營業時間不一定，其係以九十一年一月份到三月中，被告白天另在親戚店內幫忙
    ，晚上回家後須稍事休息後方出門一點來確認被告於本件事發當日出門營業時間
    。以證人呂嫦娥與被告關係之密切，所言難免有袒護被告之虞而難以遽信，況其
    所證述之被告出門營業時間亦係出於推斷，故其證言並不足以證明被告於本件事
    發時尚未出門營業，至於被告於偵查時雖提出自行製作之營業紀錄（偵查卷第五
    頁），欲證明伊於本件事發當時尚未出門營業，然該紀錄為被告自行製作，真實
    性如何亦難以證實，再者被告於本原審理時另辯稱其車後端行李箱上方有明顯紅
    色阿拉伯數字「８」一字，若係其車肇事，當為被害人所明見，何以未曾指證云
    云。然查常人遭逢車禍被撞，當肇事者駕車逃逸時，衡情被害人首先欲記下存證
    者，衡情當屬車牌號碼，其餘肇事車之特徵自難求受傷之被害人強予記憶，況本
    件車禍當時適逢夜晚，自不得以被害人未曾供述上述特徵而認定係誤認。又被告
    聲請傳喚證人甲○○於警訊時照片顯示被害人之機車車頭損壞，而伊之計程車並
    未損壞等情。惟查被害人乙○○所駕駛車牌號碼為ＬＧ九—四九一號重型被撞後
    受損乃不爭之事，至於被告係在九十一年八月十六日始至警局製作筆錄，斯時距
    車禍時間相隔已逾半年，其車況自難保車禍時原始狀態，且證人甲○○本院依被
    告所陳報住所傳喚結果因遷移不明致無法到庭，惟因本件事證已明，本院認無再
    查報傳喚之必要，併予敘明。綜上被告所舉之事證均難採為有利於被告之認定，
    併予敘明。
七、此外，並有臺北市政府警察局萬華分局交通分隊道路交通事故補充資料表、談話
    紀錄表及道路交通事故調查報告表影本各一份在卷可按。證明被告與被害人確實
    有發生車禍，而被害人乙○○因此次車禍受有左大腿撞傷腫起、右腰部擦傷之傷
    害，亦經被害人乙○○指訴明確。則被告駕駛動力交通工具肇事，致人受傷而逃
    逸之犯行業堪認定，所辯無非卸責之詞，不足採信。
八、按民國八十八年四月二十一日增訂之同法第一百八十五條之四之肇事致人死傷逃
    逸罪，係以處罰肇事後逃逸之駕駛人為目的，俾促使駕駛人於肇事後能對被害人
    即時救護，以減少死傷，是該罪之成立祇以行為人有駕駛動力交通工具肇事，致
    人死傷而逃逸之事實為已足，至行為人之肇事有否過失，則非所問，二者之立法
    目的及犯罪構成要件截然不同（參見最高法院八十八年度台上字第七三九六號判
    決）。核被告所為，係犯刑法第一百八十五條之四之肇事致人受傷逃逸罪。
九、原審未察，認為本件既無法證明被告為駕車肇事之人，即不能認為被告有觸犯刑
    法第一百八十五條之四駕駛動力交通工具肇事，致人受傷而逃逸罪犯行。認本件
    既不能證明被告犯罪，自應為無罪判決之諭知。容有未洽，檢察官上訴意旨指摘
    原判決不當，其上訴為有理由，爰由本院將原判決撤銷改判，並審酌被告犯罪之
    動機、目的、手段、所生之危害、犯罪後之態度等一切情狀，量處如主文第二項
    所示之刑，並諭知易科罰金之折算標準，以示懲儆。
據上論斷，應依刑事訴訟法第三百六十九條第一項前段、第三百六十四條、第二百九
十九條第一項前段，刑法第一百八十五條之四、第四十一條第一項，罰金罰鍰提高標
準條例第一條前段、第二條，判決如主文。
本案經檢察官洪泰文到庭執行職務。
中      華      民      國    九十二    年      十      月     十六     日
                              臺灣高等法院交通法庭
                                  審判長法  官  許  錦  印
                                        法  官  許  宗  和
                                        法  官  劉  壽  嵩
右正本證明與原本無異。
如不服本判決，應於收受送達後十日內向本院提出上訴書狀，其未敘述上訴之理由者
並得於提起上訴後十日內向本院補提理由書（均須按他造當事人之人數附繕本）。
                                        書記官  楊  妙  恩
中      華      民      國    九十二    年      十      月    二十一    日
附錄本案論罪科刑法條全文：
刑法第一百八十五條之四：
駕駛動力交通工具肇事，致人死傷而逃逸者，處六月以上五年以下有期徒刑。


司法院資訊處製作；財團法人民間司法改革基金會備份。
